【裁判字號】    89,上更(一),402
【裁判日期】    891227
【裁判案由】    懲治盜匪條例
【裁判全文】
臺灣高等法院高雄分院刑事判決          八十九年度上更(一)字第四二號
    上訴人
    即被告      乙○○
    選任辯護人  蔡將葳
右上訴人因懲治盜匪條例案件，不服臺灣屏東地方法院八十六年度訴字第七０一號中
華民國八十六年十一月十三日第一審判決（起訴案號：臺灣屏東地方法院檢察署八十
六年度偵字第四二三０號），提起上訴，判決後，經最高法院發回更審，本院判決如
左：
      主      文
原判決關於乙○○部分撤銷。
乙○○藏匿犯人，處有期徒刑伍月，如易科罰金，以佰元折算一日。
      事      實
一、乙○○甲知張榮勝因另涉他案警方追緝時於八十六年四月間與高雄市政府警察局
    刑警大隊警員發生槍戰後遭警方追緝中之犯人，因張榮勝於八十六年五月二十日
    清晨五時許，在屏東市駕車發生車禍受傷，乙○○即基於藏匿犯人之犯意，先帶
    張榮勝到屏東縣東港鎮中正醫院，假冒曾志甲之名義就醫，而使張榮勝隱避，隨
    即將張榮勝帶往屏東縣萬丹鄉寶厝村保長厝五十九之六號三樓不知情之洪淑華住
    處療養，而將之藏匿於該處，翌日（二十一日）上午警方人員在高雄市○○路某
    處為警盤問時，向警方人員供出張榮勝藏匿地址，帶同警方人員於是日中午在上
    址逮捕張榮勝，於犯罪未發覺前自首並接受裁判。
二、案經高雄市政府警察局移送臺灣屏東地方法院檢察署檢察官偵查起訴。
      理      由
一、訊據被告就其帶同張榮勝前往醫院就醫，並以曾志甲名義，其後又商由洪英福轉
    請洪淑華提供住所供張榮勝休息之事實坦承不諱，惟矢口否認有藏匿犯人之意思
    ，辯稱，我是基於朋友情誼帶他就醫，假冒曾志甲名義就醫是張榮勝之意思，因
    張榮勝拒絕留在醫院療養，伊才向洪英福提起，由洪英福自已聯絡洪淑華提供住
    所給張榮勝休養，是洪英福隱匿的，且隔日伊即帶同警方人員前往逮捕張榮勝，
    故伊並無藏匿人犯之故意云云。惟查，被告乙○○於原審中先後供稱：「（係知
    張榮勝是要犯，你替他藏匿後就醫﹖）是的，因朋友關係」，（原審卷三十七頁
    ）「（知他是要犯﹖）知道，因當時他受傷很重像快死掉樣子不忍」（原審卷二
    十二頁反面）「（你知道張榮勝是逃犯，）只知道他發生萬丹橋槍戰之事」（原
    審卷七十二頁反面）等情，足見被告甲知張榮勝係涉及萬丹橋槍戰事件之犯人，
    證人張榮勝於本院上訴審中證稱我向被告說我未涉案云云，乃事後迴護之詞，不
    足採信。而偵查中被告乙○○亦供認「是張榮勝叫我報曾志甲名字就醫」等語，
    衡情，被告乙○○既知張某為警方查緝之犯人，其帶張榮勝求診就醫，自當避免
    張榮勝之身分曝光，其與張榮勝串同，假冒曾志甲名義填寫掛號、診療記錄之病
    患資料自屬必然，所辯「是張榮勝冒名就醫，與伊無涉」云云委無可取。又被告
    乙○○為使張榮勝有療養處所，由其連絡洪英福，經洪英福向其胞姊洪淑華商借
    住所後，被告乙○○再連絡曾志甲前往照料張榮勝等情，為被告乙○○所供認，
    核與共同被告曾志甲於警訊、偵審中所供及證人洪淑華、洪英福於偵查中所證一
    致。參以張榮勝於偵查中供稱「係乙○○帶我去的，而我與洪英福二年前經朋友
    介紹認識，但只是見過面而已」等語及證人洪英福於偵查中所證「乙○○打電話
    給我說他朋友受傷要來靜養，我於是向我姊姊說乙○○的朋友出車禍要來靜養，
    隔天早上我買早餐去給我姊姊時雖有見到張榮勝，但沒有問這是何人，係因與乙
    ○○從小就認識的朋友，所以答應他帶人來住，不知道張榮勝係在逃之人等詞，
 堪認洪英福係因被告乙○○之託而商請其姊同意供給住所，渠二人並不知張榮勝
    係涉案之盜匪。被告辯稱是洪英福隱匿張榮勝云云，亦不足採信。查被告既事先
    甲知張榮勝係槍擊要犯，將之帶往就醫時即冒用他人之名義就醫，事後只將之帶
    往洪淑華之上開住處療養，其有藏匿犯人之故意至甲，至其事後自首，並帶同警
    方人員前往逮捕犯人，乃在避免自己涉入他案而已，不能因此而認被告無藏匿犯
    人之犯意，是本件被告犯行堪以認定。
二、核被告所為，係犯刑法第一百六十四條第一項之藏匿犯人罪，又被告於犯罪發覺
    前，即向警方人員供出張榮勝藏匿之地址並帶同警方人員前往逮捕張榮勝，業經
    證人即高雄市政府警察局刑警大隊小隊長邱甲原到庭證實，是其應係自首，應依
    法減輕其刑。
三、原審據以論罪科刑，原非無見，惟查被告僅甲知張榮勝係涉槍擊要犯，已如前述
    ，其在原審中供稱：「（知道張榮勝擄人勒贖﹖）我不知道，當時我在當兵在軍
    中」（原審卷七十二頁），張榮勝亦供稱其僅告知被告其遭通緝，雖然擄人勒贖
    案件發生時伊在場，但並無擄人勒贖等語（本院上訴審卷第四十五頁及反面）其
    他又無何證據證甲被告甲知張榮勝涉犯擄人勒贖之盜匪罪嫌，原審變更起訴法條
    ，改依藏匿盜匪罪論處，即有未合，被告上訴意旨，否認有藏匿犯人之故意，雖
    無理由，然原判決既有可議，自屬無可維持，仍應由本院將原判決予以撤銷改判
    ，爰審酌被告犯罪之動機、目的、手段，所生危害及犯後自首並帶同警方人員前
    往藏匿地點逮捕被藏匿人等一切情狀，量處如主文所示之刑，並諭知易科罰金之
    折算標準。
四、被告經合法傳喚，無正當理由不到庭，爰不待其陳述，逕行判決。
據上論斷，應依刑事訴訟法第三百六十九條第一項前段、第三百七十一條、第三百六
十四條、第二百九十九條第一項前段、刑法第一百六十四條第一項、第六十二條前段
、第四十一條、罰金罰鍰提高標準條例第一條前段、第二條，判決如主文。
本案經檢察官邱榮藏到庭執行職務。
中    華    民    國     八十九     年      十二      月      二十七    日
                                  審判長法官  張甲松
                                        法官  江泰章
                                        法官  任森銓
右正本證甲與原本無異。
被告不得上訴。
                                      書記官  許信宗
中    華    民    國     八十九 年      十二      月      三十      日
附錄  本判決論罪科刑法條：
刑法第一百六十四條第一項：
藏匿犯人或依法逮捕、拘禁之脫逃人或使之隱避者，處二年以下有期徒刑、拘役或五
百元以下罰金。
                                                                        Ｋ


司法院資訊處製作；財團法人民間司法改革基金會備份。
